臺灣高等法院臺南分院刑事判決　　　 96年度交上訴字第396號
上　訴　人
即　被　告　丙○○
　　　　　　　　　　　號
選任辯護人　張雯峰律師
　　　　　　奚淑芳律師
上列上訴人因公共危險案件，不服臺灣嘉義地方法院95年度交訴
字第69號中華民國96年2月14日第一審判決（起訴案號：臺灣嘉
義地方法院檢察署95年度偵字第6734號），提起上訴，本院判決
如下：
    主  文
原判決撤銷。
丙○○無罪。
    理  由
一、本件公訴意旨略以：被告丙○○曾犯過失致死罪，於民國（
    下同）九十五年八月十七日二十二時四十分許，駕駛車牌7
    Ｒ─1686自用小客車，沿嘉義市○○○路由西往東方向行駛
    ，至嘉義市○區○○○路四三號前迴車時，與騎乘車牌號碼
    ＭＣＡ─261號重型機車之甲○○發生擦撞，致機車滑倒，
    使甲○○受有右側胸壁挫傷、右側肩部及膝表淺損傷之傷害
    （過失傷害部分，未據告訴）。丙○○下車查看，指責甲○○騎車未注意後，竟趁甲○○撿拾掉落物品之際駕車逃逸，
    經路人替甲○○抄下其車號報警查獲。因認被告涉有刑法第
    一百八十五條之四肇事逃逸罪嫌云云。
二、按犯罪事實應依證據認定之，無證據不得認定犯罪事實；又
    不能證明被告犯罪者，應諭知無罪之判決，刑事訴訟法第一
    百五十四條第二項、第三百零一條第一項分別定有明文；且
    認定不利於被告之事實，須依積極證據，苟積極證據不足為
    不利於被告事實之認定時，即應為有利於被告之認定，更不
    必有何有利之證據（最高法院三十年上字第八一六號判例參
    照）；而認定犯罪事實所憑之證據，雖不以直接證據為限，
    間接證據亦包括在內；然而無論直接或間接證據，其為訴訟
    上之證明，須於通常一般之人均不致有所懷疑，而得確信其
    為真實之程度者，始得據為有罪之認定，倘其證明尚未達到
    此一程度，而有合理之懷疑存在時，基於無罪推定之原則，
    即應為無罪之判決（最高法院七十六年臺上字第四九七六號
    判例參照）。另按告訴人之告訴，須無瑕疵可指，且就其他
    方面調查，又與事實相符，始足採為認定犯罪事實之憑證。
    苟積極證據不足證明犯罪事實，被告之抗辯或反證縱屬虛偽
    ，仍不能以資為積極證據應予採信之理由，而應為被告有利
    之認定（最高法院七十年台上字第三八一號判例參照）。以
    上均屬「無罪推定」、「有疑唯利被告」原則。
三、公訴意旨認被告涉有肇事逃逸公共危險之犯行，無非以：證
    人即被害人甲○○於警詢及偵查中之證詞（證明本件車禍發
    生之經過，及被告肇事後未採取救護或其他必要措施，亦未
    報警處理，旋即駕車逃逸等事實。）、財團法人天主教聖馬
    爾定醫院診斷證明書1紙（證明被害人因本件車禍受有傷害
    之事實）、道路交通事故現場圖及道路交通事故調查報告表
    （一）、（二）、現場照片15張（證明肇事經過、肇事現場
    情形及警方調查結果等情）為憑。
四、訊之被告丙○○對於上開時、地，駕車與甲○○所騎乘之機
    車發生擦撞，致甲○○倒地之情固不否認，惟堅決否認有肇
    事逃逸之犯意，辯稱：案發當天雖有與甲○○發生車禍，然
    其旋即下車查看，見甲○○外觀並無傷勢，經詢問甲○○是
    否送醫或報警，甲○○均未有反應，因其急忙接小孩，遂將
    記載姓名、工作地址與聯絡電話之個人名片塞入甲○○外套
    口袋後駕車離去，其不知甲○○受有傷害，亦無逃逸犯意云
    云。經查：
（一）被告於上開時、地駕車與被害人甲○○騎乘之ＭＡＣ─
      261號重型機車發生碰撞，致被害人甲○○人車倒地受傷
      等情，業據證人即被害人甲○○於警詢、偵訊時供述甚詳
      （見警卷第4頁、偵卷第6─7頁）。又證人甲○○遭被告
      駕車碰撞倒地，受有右側胸壁挫傷、右側肩部及膝表淺損
      傷之傷害乙節，亦有財團法人天主教聖馬爾定醫院診斷證
      明書一紙附卷可稽（見警卷第5頁），復有道路交通事故
      現場圖、道路交通事故調查報告表（一）（二）、事故現
      場照片十五張在卷可資佐證。是證人甲○○就本件車禍受
      有傷害乙節，自可認定。
（二）證人甲○○雖於原審審理時證稱：腳的部份穿長褲看不出
      來，當時我上衣穿短袖，右肩、右腳、腹部受傷，其中傷
      勢右肩部分因為跌倒衣服有破掉，有一點血跡，被告當時
      知道我受傷，他有看到我按住肩膀、胸口，我當時表情很
      痛苦等語（見原審卷第56─57頁）。惟查，證人乙○○（
      經本院向嘉義市警察局函查當時報案人之資料，得知其資
      料始予傳訊）於本院審理時證稱：「到現場兩方的人都有
      下車，他們二人感覺沒有受傷，二人在路邊說話，開車那
      人問你人有無怎樣，是否要叫車，要叫救護車是否要報警
      ？騎機車這人我不知道有無回答，我只覺得他是沈默不想
      與他說話…」、「他自己將機車牽到路邊。」、「我見到
      他在摸肚子，我覺得他可能有被撞到肚子，並沒有明顯看
      到流血流很多，我並沒有見到被害人有流血。且他可以跟
      我講話。」、「（被害者是因為不想答或是身體痛苦？）
      不想答，他站著，他在收拾東西。」、「（他有無摀著身
      體？）沒有，他撞到後他撿掉落的東西。」、「我見他全
      身上下並沒有流血，手並沒有擦傷流血。」、「我有與他
      對談，沒有見到他有任何傷勢。」、「（衣服有破損？）
      沒有。」、「（他有腹痛？）有見他摸，我不知道是否他
      會痛。」、「（當時被害人有無告訴你有受傷？）沒有。
      」、「救護車那是警員報的。我先報警，警員來的時候見
      到他摸腹部的動作所以警員才叫救護車來。」、「我記得
      那天情形他外表有穿一件長袖的衣服。」、「我印象中當
      天我感覺他是長袖的並不是短袖的衣服。類似薄外套。」
      等語（見本院九十六年五月二十九日審理筆錄第5─10頁
      ）。據上，可知被害人甲○○指述其穿著之情與證人乙○○證述之情不同。因證人乙○○係與本案無涉之第三人，
      且為被害人甲○○報警救助，本院認自以證人乙○○證述
      之情較公允，其證述應可認為真實。又因當時因天色已晚
      ，連曾與甲○○對話之證人乙○○亦不知甲○○受有傷害
      ，而本案車禍甲○○於案發後至警局指述之情，有關主觀
      認識部分，既與旁觀者之觀察有所差距，自應以旁觀者之
      認知作為認定之標準。再者，甲○○係受有右側胸壁挫傷
      、右側肩部及膝部淺表損傷，有聖馬爾定醫院甲○○之診
      斷證明書在卷可按。可知甲○○所受之傷害相當輕微，且
      外傷部分在肩部及膝部，而當時該處甲○○均有衣物摭掩
      。是被告辯稱其不知甲○○受有傷害並非無據。
（三）本件被告駕車與甲○○所騎乘機車發生擦撞後，被告將車
      迴轉至對向後，下車觀看甲○○之情況，此為被告及甲○○所是承。被告所辯肇事後曾詢問甲○○傷勢時均未見回
      應等語，依上開證人乙○○所證之情，甲○○當時未向被
      告表明有無受有傷害，應可信為真實。是被告抗辯其不知
      甲○○因車禍受傷，應足採信。又甲○○外觀上並無明顯
      之傷，並非受有重傷，被告有無法理賠之情，是被告當時
      確無肇事逃逸之必要。且被告若有意逃離，應於肇禍後，
      立即加速離開現場，以免他人記下其車牌號碼，豈會下車
      詢問甲○○狀況後，始駕車離去。故被告辯稱當時急著載
      小孩，亦非無據。
（四）本件車禍發生後，被告與被害人甲○○已達成調解，被告
      僅賠償被害人甲○○新台幣二萬元，此金額亦係由被告所
      投保之強制險給付，有嘉義市西區調解委員會調解筆錄可
      按（見偵卷第17頁），而甲○○除獲此賠償外，被告並未
      另外給付其他款項給甲○○作為代價，以讓甲○○於法院
      審理時為其為有利之供述，亦據甲○○於本院審理時證述
      在卷。
六、綜上，被告在發生車禍後雖未救護甲○○或報案呼叫救護車
    將之送醫，亦未經甲○○同意即逕自駕車離開現場，雖有可
    令人遣責之處。惟依上所述，被告所辯其並無肇事逃逸之故
    意，亦非完全無據。此外，又查無其他積極證據，足以證明
    被告有肇事逃逸之犯行，並使本院達到確信。是本院依前揭
    「無罪推定」、「有疑唯利被告」原則，作對被告有利之認
    定，認其並無肇事逃逸之故意，故被告所為尚與刑法第一百
    八十五條之四肇事致人傷害逃逸罪之成立要件不符。
七、原審未予詳查，遽對被告論以刑法第一百八十五條之四肇事
    致人傷害逃逸罪，判處有期徒刑一年，尚有未洽，被告上訴
    意旨指摘原判決不當，為有理由，自應由本院撤銷改判無罪
    ，以昭公允。
據上論結，應依刑事訴訟法第三百六十九條第一項前段、第三百
六十四條、第三百零一條第一項，判決如主文。
本案經檢察官蘇南桓到庭執行職務。
中　　華　　民　　國　　96　　年　　6　　月　　12　　日
                  刑事第二庭    審判長法　官  葉居正
                                      法　官  吳森豐
                                      法　官  吳勇輝
以上正本證明與原本無異。
檢察官如不服本判決，應於收受本判決後十日內向本院提出上訴
書，其未敘述上訴理由者並得於提起上訴後十日內向本院補提理
由書。
本件被告不得上訴。
　　　　　　　　　　　　　　　　　　　書記官  李良倩
中　　華　　民　　國　　96　　年　　6　　月　　12　　日
